【裁判字號】    97,交抗,1476
【裁判日期】    970929
【裁判案由】    違反道路交通管理處罰條例
【裁判全文】
臺灣高等法院交通事件裁定            97年度交抗字第1473號
                                    97年度交抗字第1476號
抗  告  人
即受處分人  甲○○
上列抗告人因違反道路交通管理處罰條例案件，不服臺灣基隆地
方法院，中華民國97年8月14日所為裁定（97年度交聲字第246號
、第247號），提起抗告，本院裁定如下：
    主  文
抗告駁回。
    理  由
一、原裁定意旨略以：異議人即受處分人甲○○之重型機車駕駛
    執照已逾有效期間，猶於民國97年5月29日凌晨2時36分許，
    在基隆市○○街、光二路口，酒後騎駛車牌號碼FCU-376號
    重型機車上路，為警依法舉發，故依道路交通管理處罰條例
    第22條第1項第7款、第35條第1項第1款等規定裁處異議人：
    (一)罰鍰新臺幣（下同）1,800元，扣繳駕照；(二)罰鍰3萬元，
    吊扣駕駛執照12個月，並施以道安講習。原審以原處分機關
    交通部公路總局台北區監理所基隆監理站依法裁處並無違誤
    ，異議應予駁回等語。
二、抗告意旨略以：(一)、若以員警提出證據會提高行政成本，難
    道要百姓外出隨身攜帶V8攝影機等以防被員警誤認違規？再
    者，若員警當時將槍枝放置於抗告人身上，那抗告人豈不是
    被構陷違反槍砲刀械條例。(二)、抗告人與友人正在討論是否
    前往便利商店購買啤酒及第二天是否再行聚會，才在路旁閒
    聊，豈無「悠哉聊天」之理。(三)、抗告人身心健康、無精神
    方面疾病，豈會看到警車緊急剎車，然後又否認騎車，且事
    發地點為抗告人居住之地緣，看到警車豈不往巷子一鑽，員
    警如何取締。高姓員警上手銬時警告會錄音、錄影，若我在
    車內承認騎車，可否將其錄音、錄影提出為證云云。
三、按汽車駕駛人，駕駛執照逾有效期間仍駕車者，處1,800 元
    以上3,600 元以下罰鍰，並禁止其駕駛，駕駛執照並應扣繳
    之；汽車駕駛人，駕駛汽車經測試檢定有酒精濃度超過規定
    標準者，處1 萬5 千元以上6 萬元以下罰鍰，並當場移置保
    管該汽車及吊扣其駕駛執照1 年，道路交通管理處罰條例第
    22條第1 項第7 款、第2 項、第35條第1 項第1 款分別定有
    明文。又汽車駕駛人有飲用酒類或其他類似物後其吐氣所含
    酒精濃度超過每公升0.25毫克或血液中酒精濃度超過0.05%
    以上者，不得駕車，道路交通安全規則第114 條第2 款亦有
    明文。
四、本院查：
  (一)本件抗告人即受處分人甲○○於民國97年5月29日凌晨2時36
    分許，在基隆市○○街、光二路口，酒後騎駛車牌號碼FCU-
    376號重型機車上路，經基隆市警察局值勤員警測試檢定其
    吐氣所含酒精濃度值達每公升0.50毫克，已超過法定標準，
    遂掣單舉發其酒後駕車之違規事實，有基隆市警察局舉發違
    反道路交通管理事件通知單、酒精濃度測定表各1份附卷可
    稽。
  (二)抗告人以當日雖有喝酒但未騎車置辯，惟查：本案查獲之情
    形，業據證人即基隆市警察局第一分局執勤警員高建隆於原
    審97年7月30日訊問時具結證稱：「本案是我所舉發，事發
    當時與另位同事范峻，駕駛巡邏警車在基隆市○○○路、華
    三街一帶執行守望勤務，親眼目擊異議人騎駛機車後載一名
    女性，從華三街口直行往光二路方向行駛，因看到騎士及乘
    客都沒有頭戴安全帽，故將之攔下盤查，當場聞到異議人身
    上有酒味，故表明要對異議人實施酒測，異議人在現場表示
    沒有騎車並咆哮、來回走動，後來強制將異議人帶回派出所
    進行酒測。我第一眼看到機車騎士，該機車是在路上移動，
    騎士及乘客都坐在機車上等語。」等語明確（見原審卷第
    15-16頁）。
  (三)另一證人即當日一同執勤目睹舉發過程之員警范竣於97 年8
    月13日原審訊問時具結證稱：「那天在執行成功一路巡守勤
    務，由高建隆開巡邏車，開到華三街與光二路口，看到一輛
    機車馬上停下來，... 我認為機車立刻停下來可能是看到我
    們巡邏車閃燈，我們就停車前去盤查，盤查有聞到機車男性
    騎士有酒味，我就開巡邏車將男性騎士帶回所裡酒測。我記
    得他在巡邏車中有向我承認他有騎車，當時口氣還不錯。..
    . 我確定機車是行進間突然停下來，所以我們才上前盤查，
    不然我們有不知道他有喝酒。」等語明確（見同上卷第28頁
      ）。衡諸證人高建隆、范竣係基隆市警察局第一分局員警
    ，僅係於執行勤務適時發現抗告人上開違規情形而取締，與
    抗告人素不相識，復無怨隙，應無甘冒觸犯偽證之罪責，故
    意構詞誣陷抗告人之必要，苟無其他積極證據可佐，已難認
    其有何濫行舉發違規之情形。況且當時二位員警係駕駛巡邏
    車執行巡邏勤務，依一般情理，苟非當場目擊違規或犯罪行
    為，否則不會貿然下車，任意盤查在路邊聊天民眾，以免自
    討沒趣；本院參酌證人二人之證詞互核相符並無歧異，且對
    於舉發過程記憶清晰，並描述清楚，是證人高建隆、范竣證
    述，可資確認當時抗告人確係有騎乘機車行駛於路上一節應
    屬可信。
  (四)抗告意旨復稱：抗告人確實在路旁閒聊，否則依地緣關係，
    可鑽小巷逃逸云云，惟一般違規人看到警察巡邏車之反應不
    一，衡視現場狀況臨機應變，如時間、距離不許可，或附近
    無適當巷弄，未必即能鑽小巷逃逸。證人林惠玲於原審雖證
    稱：當時我們停在OK店門口，我站在機車旁與異議人講話，
    異議人當時跨坐在機車上，該機車是伊前一天白天騎到現場
    ，我們是去異議人他家聚會，異議人表示機車停在那裡，隔
    天會影響市場做生意，所以才陪我去移車云云。惟本件舉發
    地點在華三街口，與抗告人住處已一段距離，證人林惠玲既
    係前往抗告人住處聚會，機車停車十分方便，理應停放抗告
    人住處附近，衡情不至於停放如此遙遠距離。又證人住居基
    隆市○○路，並非外縣市，縱至抗告人家中聚會，散會即可
    驅車回家，未必停放至隔日上午，且證人證稱：不是停在便
    利商店正門口，而是在前方一點，亦無妨害他人做生意之虞
    ，而無移車之必要，是證人林惠玲上開證言，顯係迴護抗告
    人之詞，不可採信。又依刑事訴訟法規定，警員於製作筆錄
    時始須錄音或錄影，在押解過程中，並無須錄音、錄影，且
    本件並非依抗告人之自白認定違規，抗告人請求警員提出伊
    在車內承認騎車之錄音、錄影云云，既不可能，且無必要，
    附此敘明。
五、綜上，原處分機關以受處分人確有「駕駛執照逾有效期間仍
    駕車」、「酒後駕車」之違規行為，依道路交通管理處罰條
    例第22條第1項第7款、第35條第1項第1款等規定裁處異議人
    ：(一)罰鍰新臺幣（下同）1,800元，扣繳駕照；(二)罰鍰3萬元
    ，吊扣駕駛執照12個月，並施以道安講習，並無不合。原裁
    定已詳述認定抗告人違規之理由與證據，並說明原處分於法
    有據，而駁回異議，核其認事用法並無違誤。抗告人仍執陳
    詞，指摘原裁定不當，提起抗告，為無理由，應予駁回。
據上論結，應依道路交通管理處罰條例第89條，道路交通案件處
理辦法第26條，刑事訴訟法第412條，裁定如主文。
中    華    民    國    97    年    9     月    29    日
                  刑事第十七庭  審判長法  官  趙功恆
                                      法  官  高明哲
                                      法  官  陳世宗
以上正本證明與原本無異。
不得再抗告。
                                      書記官  陳靜姿
中    華    民    國    97    年    9     月    29    日


司法院資訊處製作；財團法人民間司法改革基金會備份。
